【裁判字號】    88,交訴,138
【裁判日期】    890110
【裁判案由】    過失致死
【裁判全文】
臺灣臺南地方法院刑事判決                        八十八年度交訴字第一三八號
    公  訴  人  臺灣台南地方法院檢察署檢察官
    被      告  甲○○
右列被告因過失致死案件，經檢察官提起公訴（八十八年度偵字第五四二二號），本
院判決如左：
    主  文
甲○○無罪。
    理  由
一、公訴意旨略以：被告甲○○為群馥股份有限公司（下稱群馥公司）所僱用之臨時
    工人，因具有大貨車駕駛執照，故有時會奉派擔任大貨車司機，為從事駕駛大貨
    車附隨業務之人，於民國（下同）八十八年三月八日下午十六時十分許，駕駛群
    馥公司所有車牌號碼ＴＸ－七三一號大貨車載運紡紗頭，由北往南方向，沿台南
    縣歸仁鄉○○○街前行至二００號前，應注意駕駛人於超越前車時應保持安全間
    隔，並注意車前狀況，隨時採取必要安全措施，而依當時情形又無不能注意之情
    事，竟疏於注意及此，而貿然超越同向在前由童玉雯所騎駛之ＮＫＸ－五九二號
    機車，童玉雯遇此情形遂慌張倒地，而為甲○○大貨車碾過頭胸部，當場因多發
    性損傷合併內出血左顏面部、頭部及胸部壓砸傷合併骨折死亡。因認被告涉有刑
    法第二百七十六條第二項業務過失致死罪等語。
二、按「犯罪事實應依證據認定之，無證據不得推定其犯罪事實。」又「不能證明被
    告犯罪或其行為不罰者，應諭知無罪之判決。」刑事訴訟法第一百五十四條、第
    三百零一條第一項分別定有明文。
三、本件公訴人認被告甲○○涉有業務過失罪責，無非認被告在右揭時、地，因超越
    死者所騎機車時，疏未保持安全間隔，貿然超越死者機車肇事為由，並以台灣省
    台南區車輛行車事故鑑定委員會之鑑定意見書為憑。訊據被告堅決否認有何過失
    責任，辯稱：伊駕車行經肇事地點時，並未見前方或右方有何車輛，亦未擦撞到
    車輛，伊在車輛前進時，突然聽到一聲”碰”的聲音後，車子有稍震動，伊隨即
    煞車並下車察看，發現一女子的頭殼及安全帽均破裂，頭部流好多血．．，依該
    女子要從伊所駕大貨車右側超車，見旁有一支電線桿，無法超越後，緊急煞車，
    復因該道路有沙子及突出物，造成該女子跌倒，伊並未撞到該女子等語為辯。
四、經查本件車禍雖經台灣省台南區車輛行車事故鑑定委員會鑑定結果為：「甲○○
    駕駛大貨車，超越未保持安全間隔，為肇事原因。」（八十八年四月十六日南鑑
    字第八八０三一五號鑑定意見書）然其設定之肇事經過為「甲○○駕駛大貨車，
    於八十八年三月八日十六時十分，沿歸仁鄉○○村○○○街由北向南行駛，途經
    該街二００號前，撞到同方向由童玉雯駕駛之重機車肇事。」惟經檢察官現場履
    勘結果，「該貨車上右側未沾有ＮＫＸ－五九二號機車車漆，死者童玉雯所騎機
    車ＮＫＸ－五九二號機車身只有刮地擦痕，機車把手、車身均未沾有ＴＸ－七三
    一號大貨車之車漆。」等情，顯見本件車禍過程中，並無證據足認係被告所駕貨
    車撞到死者童玉雯機車之事實，是台灣省台南區車輛行車事故鑑定委員會上揭鑑
    定結果所憑之肇事經過，已與事實不符，此其一；又上揭鑑定結論認被告係「超
    越」前車未保持安全間隔，惟依被告在警訊所稱：「我在行進前均沒有車輛，也
    沒有看見該重機車ＮＫＸ－五九二號機車，可能重機車ＮＫＸ－五九二在我車道
    行中的右邊或右後方。」在偵查中陳稱：「我走在車道上，我前面都沒有來車，
    突然「碰」的一聲，右邊有顛坡，我下車查看．．」等語，在本院陳稱：「是對
    方要從我右側超車，突然看到有突出，對方煞車才會造成這樣，我沒有過失。」
    等語，前後之供述就死者童玉雯之機車並非在其前方，伊並非要超越童女機車等
    情均供述一致，此外並無其他證據顯示被告有超越死者童玉雯所騎機車之事實，
    是台灣省台南區車輛行車事故鑑定委員會所具鑑定結果謂被告係「超越」前車未
    保持安全距離等語，顯失依據，是台灣省台南區車輛行車事故鑑定委員會前揭鑑
    定結果尚不能完全採信。
五、依警員繪製之事故現場圖所示，本件死者所騎機車之煞車痕，其起點在臨市場高
    幹三七左二十道路邊線右側五十公分後，向右偏向道路外側，長達九點八公尺，
    該煞車痕之左側有第長達一點七公尺之第一道刮地痕，其間刮地痕與煞車痕有重
    疊約一點三公尺，離三點八公尺後，再形成長為三點三公尺之刮地痕，第二道刮
    地痕終點即為死者所騎機車肇事後之停車位置，該機車呈橫向停放，後輪洽位道
    路邊線處，再依卷附照片所示，該段道路路緣其多細砂，而自煞車痕終點起至機
    車倒地位置止，又有水泥突出物，顯示死者所騎機車係自該市場高幹三七左二十
    左側起即踩煞車，惟因道路邊緣細砂形成車身不穩後，造成機車行至該水泥突出
    物之前約一公尺即跌倒向前滑行，碰及水泥突出物後，造成機車彈起落地後，繼
    續向前滑行達三點三公尺後，機車始停住，而死者則繼續向左前方倒下，平躺於
    道路邊線內側，始遭被告所駕大貨車右後車輪輾過，造成死亡，是死者所騎機車
    並未與被告所駕大貨車有何碰撞；而依現場圖所示，死者所騎機車在現場所遺留
    之煞車痕起點至機車倒地位置總長約十八公尺觀之，而被告所駕大貨車，其在肇
    事後停車位置之右後輪距死者所躺位置長約十公尺，其後並未見煞車痕，依相對
    速度比較結果，死者所騎機車之速度確較被告所駕大貨車之速度為快，堪認被告
    所辯係死者欲自其右側超車，因見前有電線桿，無法超越而緊急煞車，剛好道路
    有沙子及突出物造成死者跌倒之情尚屬可採，並無證據證明本件車禍係因被告欲
    超越死者機車，因未保持安全距離所造成，是台灣省台南區車輛行車事故鑑定委
    員會前揭鑑結果及公訴人起訴書所謂被告係「超越同向在前由童玉雯所騎機車」
    云云，核與事實不符，自難遽認被告有違反道路交通安全規則第一０一條第一項
    第五款及第九十四條第三項規定之過失。
六、據上所陳，本件依調查所得證據既不足以證明被告確有公訴人所主張之之過失犯
    行，此外本院復查無其他積極證據足資證明被告有右述犯行，揆諸首開說明，被
    告被訴之犯罪尚屬不能證明，應為無罪之諭知。
據上論斷，應依刑事訴訟法第三百零一條第一項，判決如主文。
本件經檢察官簡光昌到庭執行職務。
中    華    民    國      八十九      年      一      月      六        日
                              臺灣臺南地方法院交通法庭
                                  法  官    王  國  忠
右正本證明與原本無異
如不服本判決應於送達後十日內向本院提出上訴狀
                                  書記官    胡  美  娟
中    華    民    國      八十九      年      一      月      十一      日


司法院資訊處製作；財團法人民間司法改革基金會備份。
